臺灣高等法院刑事判決　　　　　　　　94年度上訴字第3472號
上　訴　人　臺灣桃園地方法院檢察署檢察官
被　　　告　甲○○
　　　　　　　　　　現另案於臺灣桃園女子監獄執行中
上列上訴人因被告毒品危害防制條例案件，不服臺灣桃園地方法
院94年度訴緝字第110號，中華民國94年9月16日第一審判決（起
訴案號：臺灣桃園地方法院檢察署92年度毒偵字第2938號，移送
併案審理：臺灣桃園地方法院檢察署92年度毒偵字第2938號），
提起上訴，本院判決如下：
    主  文
原判決撤銷，發回臺灣桃園地方法院。
    理  由
一、本件原審為協商判決，其判決要旨為：「一、主文：甲○○
    施用第一級毒品，處有期徒刑柒月；又施用第二級毒品，處
    有期徒刑肆月；應執行有期徒刑拾月。二、犯罪事實要旨：
　　甲○○前因施用毒品案件，經送觀察、勒戒，認無繼續施用
  　毒品之傾向，於民國（下同）89年5月25日執行完畢，業經
    臺灣桃園地方法院檢察署檢察官於89年5月25日以89年度毒
    偵字第858號為不起訴處分確定。嗣其再犯施用毒品案件，
    經送觀察、勒戒後，認有繼續施用毒品之傾向，遂由臺灣桃
    園地方法院檢察署檢察官依法聲請強制戒治及提起公訴，並
    經本院於92年1月21日以91年度訴字第1678號判處應執行有
    期徒刑一年四月確定。詎其又分別於92年5月17日，在桃園
    縣大園鄉○○路87巷1號住處分別施第一級毒品海洛因及第
    二級毒品安非他命，嗣經臺灣桃園地方法院檢察署觀護人採
    尿送驗後查獲。三、處罰條文：修正後毒品危害防制條例第
    10 條第1項、第2項，刑法第11條前段、第51條第5款。四、
    協商判決除有刑事訴訟法第455條之4第1項第1款於本訊問程
    序終結前，被告撤銷協商合意或檢察官撤回協商聲請者；第
  　2款被告協商之意思非出於自由意志者；第4款被告所犯之罪
    非第455條之2第1項所定得以協商判決者；第6款被告有其他
    較重之裁判上一罪之犯罪事實者；第7款法院認應諭知免刑
    或免訴、不受理者情形之一，及違反同條第2項「法院應於
    協商合意範圍內為判決；法院為協商判決所科之刑，以宣告
    緩刑或二年以下有期徒刑、拘役或罰金為限」之規定者外，
    不得上訴。五、按本件被告表示所願受科之刑逾有期徒刑六
    月，且未受緩刑宣告，其並未選任辯護人，本院爰依刑事訴
　　訟法第455條之5之規定，指定本院公設辯護人為其辯護人，
  　協助進行協商。六、如有前項得上訴之情形者，得自收受判
    決送達之日起十日內，向本院提出上訴書狀，上訴於第二審
    法院」。
二、檢察官上訴意旨略以：「原審諭知被告甲○○犯有施用第一
    級毒品海洛因及第二級毒品安非他命罪，而論處有期徒刑十
    月，固屬卓見。惟被告另於本件判決前，基於施用第一級、
　　第二級毒品之概括犯意，自94年5月間某日起至同年7月31日
　  晚間7時許止，連續在桃園縣桃園市○○路友人家中等處，
    施用第一級毒品海洛因及第二級毒品安非他命多次，嗣於94
    年7 月31日晚間11時20分許，在桃園縣桃園市○○路135號
    為警查獲，是本件犯行，依刑法第56條規定，得加重其刑至
    二分之一，情節較重，且此犯罪事實與業經鈞院為第一審判
    決之犯行，有連續犯之裁判上一罪關係，依審判不可分原則
    ，該案應為起訴效力所及，原審未及斟酌審判，難認原判決
    允當，請撤銷原判決，就被告另涉之上開連續施用第一級、
    第二級毒品之行為另為適當判決。依刑事訴訟法第344條第1
    項、第361條提起上訴，謀求救濟」等語。
三、經查：
(一)、按除所犯為死刑、無期徒刑、最輕本刑三年以上有期徒刑之
    罪或高等法院管轄第一審案件者外，案件經檢察官提起公訴
    或聲請簡易判決處刑，於第一審言詞辯論終結前或簡易判決
    處刑前，檢察官得於徵詢被害人之意見後，逕行或依被告或
    其代理人、辯護人之請求，經法院同意，就被告願受科刑之
    範圍或願意接受緩刑之宣告於審判外進行協商，經當事人雙
    方合意且被告認罪者，由檢察官聲請法院改依協商程序而為
    判決。又依本編協商程序所為之科刑判決，不得上訴。但有
    刑事訴訟法第455條之4第1項第1款「有前條第2項之撤銷合
    意或撤回協商聲請者」、第2款「被告協商之意思非出於自
    由意志者」、第4款「被告所犯之罪非第455條之2第1項所定
    得以聲請協商判決者」、第6款「被告有其他較重之裁判上
    一罪之犯罪事實者」、第7款「法院認應諭知免刑或免訴、
    不受理者」之情形之一，或協商判決違反同條第2項「法院
    為協商判決所科之刑，以宣告緩刑、二年以下有期徒刑、拘
    役或罰金為限」之規定者，不在此限。對於前項但書之上訴
    ，第二審法院之調查以上訴理由所指摘之事項為限。又第二
    審法院認為上訴有理由者，應將原審判決撤銷，將案件發回
    第一審法院依判決前之程序更為審判，同法第455條之2第1
    項第1款、第455條之10第1、2、3項分別定有明文。
(二)、次按依刑事訴訟法所定協商程序所為科刑判決，原則上不得
    上訴。但有同法第455條之4第1項第1款、第2款、第4款、第
    6款、第7款所定情形之一，或協商判決違反同條第2項之規
    定者，不在此限，刑事訴訟法第455條之10第1項定有明文。
    而該條項第6款事由，所規範者，乃被告有其他較重之裁判
    上一罪之「犯罪事實」，而非指「罪名」；倘發現被告另有
    其他與原科刑範圍同為裁判上一罪犯罪事實，認應科予較重
    於原協商刑度即屬之。此不但攸關協商刑度範圍，對被告而
    言，亦可避免本為裁判上一罪犯罪事實，卻因協商判決割裂
    為數罪之不利益。另刑法第56條之連續犯雖以一罪論，但得
    加重其刑至二分之一，其加重多寡，與連續犯行次數多寡有
    關，故同一連續犯案件，其所認定犯行次數較少者，與所認
    定犯行次數較多者，兩者適用連續犯刑罰法條，就形式上觀
    之雖無差異，但實質上法條所含刑罰輕重程序，顯有不同，
    故第二審法院所認定連續犯次數，倘較第一審法院所認者為
    多，則第一審判決適用之連續犯刑罰法條，實質即難謂當，
    依刑事訴訟法第370條但書之規定，第二審自得諭知較重於
    第一審判決之刑（最高法院82年度第7次民刑事庭會議決議
    可資參照）。因之，連續犯形式上雖係適用同一刑罰法條論
    處，然實質上其法條所含刑罰輕重則顯有不同，被告雖經原
    審論以連續犯，然倘第二審法院認其犯行次數較第一審所認
    者為多者，仍屬有較重之裁判上一罪之「犯罪事實」未予審
    酌之違法，自與刑事訴訟法第455條之4第1項第6款之規定相
    當，得為協商判決之上訴理由。
(三)、本件在原審審理中，檢察官於94年9月2日聲請改依協商程序
    而為判決，經檢察官與被告於審判外達成協商之合意，且據
    被告就所犯毒品危害防制條例第10條第1項之施用第一級毒
    品罪、第2項之施用第二級毒品罪，均予以認罪，乃協商合
    意內容為：被告施用第一級毒品海洛因部分，處有期徒刑七
    月、施用第二級毒品安非他命部分，處有期徒刑四月；定應
    執行刑為有期徒刑十月。前述協商合意並無刑事訴訟法第
    455條之4第1項所列情形之一，原審乃不經言詞辯論，援引
    刑事訴訟法第455條之4第2項、第455條之8，毒品危害防制
    條例第10條第1、2項、刑法第11條前段、第47條、第51條第
    5 項規定，於94年9月16日在協商合意範圍內量處被告施用
    第一級毒品，處有期徒七月；施用第二級毒品，處有期徒刑
    四月；應執行刑有期徒刑十月。
(四)、依檢察官上訴意旨暨嗣後檢附該署94年度毒偵字第4639號卷
    證移送併辦意旨，係認被告甲○○於94年9月2日協商程序前
　　，94年9月16日原審判決前，仍基於施用第一級、第二級毒
  　品之概括犯意，自94年5月間某日起至同年7月31日晚間7時
    許止，連續在桃園縣桃園市○○路友人家中等處，施用第一
    級毒品海洛因及第二級毒品安非他命多次，嗣於94年7月31
    日晚間11時20分許，在桃園縣桃園市○○路135號為警查獲
    ，案經桃園縣政府警察局桃園分局移送偵查，此項犯罪事實
    ，有被告甲○○於警詢、本院之自白，與臺灣尖端先進生技
    醫藥股份有限公司濫用藥物檢驗報告可稽，此部分犯行，與
    前開經協商判決部分，時間緊接，犯罪構成要件相同，顯係
    基於概括犯意反覆為之，應認係連續犯之裁判上一罪關係。
    原審依協商程序，認定被告甲○○於觀察、勒戒強制戒治執
　　行完畢釋放後五年內，又分別於92年5月17日，在桃園縣大
  　園鄉○○路87巷1號住處分別施第一級毒品海洛因及第二級
    毒品安非他命，嗣經臺灣桃園地方法院檢察署觀護人採尿送
    驗後查獲之犯罪事實，比較前者（即檢察官上訴意旨及併辦
    部分）犯罪期間達約二個月，後者（即原審判決部分）則僅
    一次，顯然前者犯罪情節較重，且與後者之犯罪事實俱有連
    續犯之裁判上一罪關係，符合刑事訴訟法第455條之4第1項
    第6款「被告有其他較重之裁判上一罪之犯罪事實者」之情
    形，則檢察官上訴合乎上揭法定程式，且為有理由，自應由
    本院將原判決關於施用第一級、第二級毒品罪及定執行刑部
    分均撤銷，發回原審法院，依判決前之程序更為審判。
據上論斷，應依刑事訴訟法第455條之10第3 項，判決如主文。
本案經檢察官侯千姬到庭執行職務。
中　　華　　民　　國　　94　　年　　12　　月　　7　　日
　　　　　　　　　刑事第十七庭  審判長法　官  蘇隆惠
　　　　　　　　　　　　　　　　　    法　官  林瑞斌
　　　　　　　 　 　　　　　　　　　　法　官  施俊堯
以上正本證明與原本無異。
如不服本判決，應於收受送達後十日內向本院提出上訴書狀，其
未敘述上訴之理由者並得於提起上訴後十日內向本院補提理由書
（均須按他造當事人之人數附繕本）。
                                      書記官  陳彥蕖
中　　華　　民　　國　　94　　年　　12　　月　　7 　　日
附錄：本案論罪科刑法條全文
毒品危害防制條例第10條
施用第一級毒品者，處六月以上五年以下有期徒刑。
施用第二級毒品者，處三年以下有期徒刑。
